【裁判字號】    95,交聲,516
【裁判日期】    951130
【裁判案由】    違反道路交通管理處罰條例聲明異議
【裁判全文】
臺灣桃園地方法院交通事件裁定     95年度交聲字第516號
原處分機關  交通部公路總局新竹區監理所桃園監理站
異  議  人
即受處分人  甲○○
上列異議人即受處分人因違反道路交通管理處罰條例案件，不服
交通部公路總局新竹區監理所桃園監理站中華民國95年10月19日
桃監裁罰字第裁52-DB0000000號違反道路交通管理事件裁決書所
為之處分（原舉發案號：桃園縣警察局桃警局交字第DB0000000
號），聲明異議，本院裁定如下：
    主  文
原處分撤銷。
甲○○汽車駕駛人駕駛汽車經測試檢定，酒精濃度超過規定標準
，吊扣駕駛執照壹年，應接受道路交通安全講習。
    理  由
一、處分意旨略以：異議人即受處分人（下稱異議人）甲○○於
    民國95年8 月30日23時50分許駕駛車牌號碼V6-9762 號自用
    小客車，行經桃園縣桃園市○○路與成功路口時，為桃園縣
    政府警察局值勤員警舉發駕駛人「酒醉駕車，經酒測值吹氣
    值0.64MG/L」之違規，爰依道路交通管理處罰條例第35條第
    1 項第1 款、第24條第1 項第4 款（原處分漏載）之規定，
    處罰鍰新臺幣（下同）49,500元，並吊扣駕駛執照12個月，
    及施以道路交通安全講習等語。
二、異議意旨略以：遭舉發當時車輛係停於路邊停車格內，並未
    在行駛中，伊當時也未在駕駛座上，該車係伊太太游陳秀惠
    所駕駛停在該處，且現場道路並未設有路檢標誌及值勤人員
    等語，為此聲明異議請求撤銷原處分云云。
三、按行政罰法業經立法院立法通過，並於94年2 月5 日由總統
    公布，於公布後1 年即95年2 月5 日施行，該法第26條規定
    ：「一行為同時觸犯刑事法律及違反行政法上義務規定者，
    依刑事法律處罰之。但其行為應處以其他種類行政罰或得沒
    入之物而未經法院宣告沒收者，亦得裁處之。前項行為如經
    不起訴處分或為無罪、免訴、不受理、不付審理之裁判確定
    者，得依違反行政法上義務規定裁處之。」，此即所謂一事
    不二罰之原則，道路交通處罰事件本質上屬於行政罰，自有
    此部分規定之適用。又其他種類行政罰，係指違反行政法上
    之義務應受「裁罰性」之「不利處分」，依行政罰法第2 條
    規定，包括限制或禁止行為之吊扣證照處分。究其立法目的
    ，一行為同時觸犯刑事法律及違反行政法上義務規定時，由
    於刑罰與行政罰同屬對不法行為之制裁，而刑罰之懲罰作用
    較強，故依刑事法律處罰，即足資警惕時，實無一事二罰再
    處行政罰之必要，且刑事法律處罰，由法院依法定程序為之
    ，較符正當法律秩序，應予優先適用，但罰緩以外之沒入或
    其他種類行政罰，因兼具維護公共秩序之作用，為達行政目
    的，行政機關仍得併予裁處。次按，刑法第185 條之3 規定
    ，其保護之法益為「交通安全之社會法益」，而道路交通管
    理處罰條例第35條第1 項第1 、2 款之處罰規定，係著重管
    理防止飲酒後意識模糊下之駕駛行為，以防止交通事故、維
    護交通安全所為之處罰，二者規範範圍之重疊，可認行為人
    將以一行為同時觸犯刑法及行政法上之義務，處罰目的同一
    ，而基於一事不二罰原則，應依照上開行政罰法第26條之規
    定為裁處。經查，本件異議人所涉刑事部分即不能安全駕駛
    動力交通工具之公共危險罪，既經警移送檢察官偵查中，在
    未確定不予處罰前，為免一事二罰，原處分機關對受處分人
    裁罰，自僅得於該行為不受刑事制裁確定後，始得依違反行
    政法上義務之規定裁處之（臺灣高等法院臺南分院95年交抗
    字134 號裁定參照），合先敘明。
四、訊據異議人矢口否認酒後駕車乙情，辯稱：當時車號V6-976
    2 自小客車沒有在行進中，該車是停在路邊，該車是伊太太
    游陳秀惠駕駛停在路邊，警察查獲時係伊太太坐在駕駛座上
    ，伊是坐在車輛右前副駕駛座上云云。惟查：
  (一)異議人本件酒後駕車涉犯公共危險乙案，業經異議人於警詢
    中就酒後駕車情節自述甚詳，經本院調閱桃園地方法院檢察
    署95年度偵字第22708 號偵查卷查明屬實，復有酒精測試值
    記錄表、酒後生理協調平衡檢測記錄卡、刑法185 之3 案件
    觀察記錄表等在卷可考。
  (二)次查，證人即本件值勤員警鄭光哲亦於本院調查時到庭結證
    稱：當時我們在桃園縣桃園市○○路往龜山方向攔檢酒測，
    車號V6 -9762車輛是在我們對向行駛過去，即由桃園縣桃園
    市○○路往桃園市方向行駛，當時我們有另1 組人在在成功
    路往桃園市方向攔檢酒測，該車輛看到我們另1 組人在酒測
    攔檢勤務，就把車輛靠邊停在離另1 組攔檢點後方約2 、30
    公尺處，我們看到該車停靠路邊，我們4 個人就過去，我確
    實有看到異議人從駕駛座下車，另1 個女性乘客從副駕駛座
    下來，我們就過去對異議人進行酒測，並請該女將車輛開回
    派出所，但是該女表明不會開車，就由我開車載著該女回派
    出所，異議人則坐警車回派出所由警員顏勤福處理等語（見
    本院95年11月17日訊問筆錄）證述甚詳，衡情證人鄭光哲與
    與異議人間素昧平生且無怨隙，當無甘冒偽證罪責，杜撰事
    實構陷異議人之理，此外復查無何證據足資證明本件值勤警
    員有捏造事實違法取締之情事，堪認證人鄭光哲上開證詞應
    具客觀真實性，可以採取。
  (三)是以，足認異議人前揭所辯，顯為事後卸責之詞，委無足取
    。異議人於上揭時、地駕駛汽車酒精濃度超過規定標準之違
    規行為，堪以認定。
五、異議人確有於上揭時、地駕駛汽車酒精濃度超過規定標準之
    違規行為，原處分機關依修正前道路交通管理處罰條例第35
    條第1 項第1 款之規定，裁處異議人罰鍰新臺幣49,500 元
    ，固非無見，然此部分顯與前揭行政罰法第26條第1 項所明
    文之「一事不二罰」規定有違，即不能認為允當；至吊扣駕
    駛執照1 年、施以道路交通安全講習部分，乃裁罰性之不利
    處分，其目的乃在嚇阻酒後駕車之不法行為，維護道路交通
    用路權人之生命、身體之安全法益，依上開行政罰法第26
    條第1 項但書之規定，仍得裁處之。是本件異議固無理由，
    惟既有上開違誤，自應由本院將原處分撤銷，另為裁定如主
    文第2 項所示，以資適法。
據上論斷，應依道路交通案件處理辦法第19條、第20條前段，裁
定如主文。
中    華    民    國    95    年    11    月    30    日
                  交通法庭    法  官  朱美璘
以上正本證明與原本無異。
如不服本裁定，應於送達後5 日內，向本院提出抗告狀。
                              書記官  楊鳳滿
中    華    民    國    95    年    12    月    6    日


司法院資訊處製作；財團法人民間司法改革基金會備份。
